臺灣臺北地方法院刑事判決　　　　　　　　　　　　八十九年度易字第二三二六號
　　公　訴　人　臺灣臺北地方法院檢察署檢察官
　　被　　　告　丙○○
右列被告因背信等案件，經檢察官提起公訴（八十九年度偵字第五三五三號），本院
判決如左：
    主  文
丙○○意圖為自己不法之所有，而侵占自己持有他人之物，處有期徒刑拾月。
    事  實
一、丙○○於民國八十五年十二月六日間，透過乙○○受其母丁○之委託，與大永興
    業股份有限公司（下簡稱大永公司）聯繫支付座落在台北縣土城市大安寮大安小
    段一五七之五、一五八等地號土地之八十三、八十四年度租金事宜，並於同日收
    受乙○○由第一商業銀行電匯之租金新台幣（下同）八十五萬零六十元後，經丁
    ○之委任，應將上開款項提存於臺灣臺北地方法院，惟丙○○僅寄出存證信函一
    紙予大永公司，因大永公司未予回應，詎丙○○竟意圖為自己之不法所有，易持
    有為所有，未將收受之八十五萬零六十元辦理提存，而侵占入己，遲至八十八年
    始向大永公司接洽租金繳款事宜，惟大永公司早已不接受繳款，終止租約關係，
    並對丁○提起返還無權占有土地訴訟，丁○嗣丙○○於該案中作證時始知丙○○
    並未辦理提存，而得知上情。
二、案經告訴人丁○訴請臺灣臺北地方法院檢察署檢察官偵查起訴。
    理  由
一、訊據被告丙○○固坦承於右揭時、地透過乙○○受其母即告訴人丁○之委任處理
    給付租金予大永公司並收受乙○○所交付八十五萬零六十元之租金及迄未將前述
    金錢辦理提存等情無訛，惟矢口否認有何背信、侵占之犯行，辯稱：伊曾於八十
    五年十二月十六日以當事人之名義發函予大永公司詢問給付租金之方式。伊於同
    年月九、十日曾至臺灣臺北地方法院辦理提存因法院承辦人員表示伊無憑證，故
    未能辦理並曾要求告訴人提出系爭地號之租約，然因告訴人未予提出，始無法辦
    理，事後因與乙○○失去聯繫始無法返還款項云云，惟查：
    （一）右揭事實業據告訴人丁○指訴綦詳，並有第一商業銀行匯款單影本在卷可
          參，核與證人即大永公司職員甲○○證述被告遲至八十八年間提出訴訟後
          ，始見到被告出面商談繳付租金之情節相符，雖被告曾於八十五年十二月
          十六日曾寄發存證信函予大永公司，而有存證信函影本在卷可參，惟其自
          始即知悉因大永公司不願收受告訴人所支付之租金，告訴人始委託其代為
          處理之事實，業據證人乙○○到庭證述明確（見本院九十一年三月十三日
          訊問筆錄），依該存證信函之內容，尚無法得知其取得該款後曾為告訴人
          作何處理，被告於大永公司對告訴人提起民事訴訟中亦於八十九年一月十
          一日到庭證稱告訴人委託其辦理付款，但是直至現在大永公司都未出面答
          覆，所以錢還在其處。其本人並未出面與大永公司接洽，僅寫存證信函問
          大永公司如何付款，其並未直接帶著告訴人的款項到大永公司找承辦人員
          ，直到八十八年才去找承辦人員等情，有臺灣板橋地方法院八十八年度訴
          字第二四四號返還無權占有土地案八十九年一月十一日言詞辯論筆錄影本
          在卷可參。
    （二）證人乙○○復到庭證稱被告一直告知已辦理提存，但經其兄向其索取收據
          被告遲無法提出，被告未曾告知其辦理提存有何困難，亦未曾向其索取租
          約以辦理提存。嗣後其一直與被告有連繫，其並未搬家，亦未換電話，其
          找被告要求還款，被告均稱會還款，但遲未返還等語明確（見本院九十一
          年三月十三日訊問筆錄），證人即承辦大永公司對告訴人丁○提起返還無
          權占有土地民事訴訟之訴訟代理人賴青鵬律師亦結證稱：告訴人一直以為
          被告已辦理提存，係大永公司提起民事訴訟後，其才去追查此事等語無訛
          （見前揭筆錄），則被告受有委任，並未依約將金錢提存之事實，甚為明
          確。
    （三）被告雖稱其無侵占之犯意，該款僅因無法辦理提存暫為保管，惟被告向告
          訴人佯稱業已辦理提存，經告訴人提起告訴迄今，被告均未返還前受委託
          持有之款項，其雖曾於八十八年間與大永公司接洽支付租金事宜，惟其亦
          坦承該款業已交付其妻使用現無法取回，則被告易持有為所有，而有侵占
          之犯意甚為明確，本件事證明確，被告侵占犯行洵堪認定。
二、核被告所為，係犯刑法第三百三十五條第一項之侵占罪。公意意旨認被告所為應
    依背信罪處斷，公訴人復當庭變更起訴法條為業務侵占罪，惟查，被告與乙○○
    係朋友關係，雖其任職代書業務，惟丁○委託其代為處理支付系爭租金事宜，其
    並未收取費用之事實，業據丁○當庭證述明確，則被告所辯其係基於友誼始為乙
    ○○代為處理其母之事宜等情，應可採信，其並非基於業務而持有該款，應可認
    定，按被告易持有為所有之意，侵占乙○○交付應辦理提存之款項，迄今尚未返
    還，則被告侵占之犯行甚為明確，公訴意旨尚有未洽，此與起訴社會基本事實相
    同，爰依法變更起訴法條，併予敘明。爰審酌被告犯罪之動機、目的、手段、犯
    罪所生之損害及犯罪後之態度等一切情狀，量處如主文所示之刑，以資懲儆。
據上論斷，應依刑事訴訟法第二百九十九條第一項前段、第三百條，刑法第三百三十
五條第一項，罰金罰鍰提高標準條例第一條前段，判決如主文。
本案經檢察官楊國宏到庭執行職務
中      華      民      國    九十一    年      四      月     三十     日
                                      臺灣臺北地方法院刑事第九庭
                                          法  官  沈君玲
右正本證明與原本無異。
如不服本判決，應於判決送達後十日內向本院提出上訴狀(應抄附繕本)。告訴人
或被害人如對於本判決不服者，應具備理由請求檢察官上訴，其上訴期間之計算
係以檢察官收受判決正本之日期為準。
                                          書記官  蔡梅蓮
中      華      民      國    九十一    年      五      月     二       日
附錄本案論罪科刑所依據之法條
刑法第三百三十五條
意圖為自己或第三人不法之所有，而侵占自己持有他人之物者，處五年以下有期徒刑
、拘役或科或併科一千元以下罰金。
前項之未遂犯罰之。
